【裁判字號】    98,訴,122
【裁判日期】    980219
【裁判案由】    損害賠償
【裁判全文】
臺灣高雄地方法院民事判決               98年度訴字第122號
原      告  甲○○
被      告  乙○○
被      告  丙○○
上列當事人間損害賠償之訴事件，本院判決如下：
    主      文
原告之訴駁回。
訴訟費由原告負擔。
    事實及理由
一、原告起訴主張：民國96年1 月2 日，詐騙集團以「身分證件
    遭人冒用申辦電話，積欠電話費未繳」為由，要求伊撥打所
    留存之電話號碼，嗣有自稱存款保險局林美如主任之詐騙集
    團成員，向伊佯稱，須申辦止付憑單與存款保險單，致伊陷
    於錯誤，依其指示匯款至指示帳戶內（即同刑事第一審判決
    附表第10頁編號12所載之事實）；且被告均為詐騙集團成員
    ，伊共損失新台幣（下同）1,009,900 元，爰依法提起本件
    訴訟等情。並聲明︰被告應給付原告1,009,900 元。
二、被告乙○○則以：渠所涉及刑案，不論有罪無罪之事實，被
    害人均不包括原告；且不認識原告提出之存款憑單或匯款委
    託書上載之楊宗華、葉建鴻等人等語，資為抗辯。並聲明：
    駁回原告之訴。
三、被告丙○○另以：其僅為訴外人鍾侑埕之女友，所涉刑案已
    上訴第二審，其並無詐騙原告；且不認識原告提出之存款憑
    單或匯款委託書上載之楊宗華及葉建鴻等人等語置辯。並聲
    明：駁回原告之訴。
四、兩造不爭執之事項及爭點：
  (一)不爭執事項：
  1.被告乙○○為本院刑事庭以96年度易字第3093號、第4024號
    刑事判決犯幫助詐欺取財罪，判處應執行有期徒刑1 年8 月
    確定。
  2.被告丙○○為刑事案件同案被告鍾侑埕之女友，經台灣高等
    法院高雄分院於97年10月17日以97年度上易字第563 號刑事
    判決犯幫助詐欺取財罪，判處應執行有期徒刑2 年2 月確定
    。
  3.原告於96年1 月3 日經由台北富邦銀行木柵分行匯款至葉建
    鴻大里郵局帳戶之23萬元部分（即刑事第一審判決附表第10
    頁編號12所載之金額1 部分）未被領走。
  4.原告先後於96年1 月4 日及同年月5 日，均赴台灣土地銀行
    轉帳590,700 元、419,200 元至楊宗華000000000000號帳戶
    內。
  (二)爭點：被告究有無對原告施用詐術，致原告陷於錯誤，而轉
    帳匯款至楊宗華前開帳戶2 次，共損失1,009,900 元？
五、經查：
  (一)按原告之訴，依其所訴之事實，在法律上顯無理由者，法院
    得不經言詞辯論，逕以判決駁回之。民事訴訟法第249 條第
    2 項定有明文。次按，民事訴訟法第249 條第2 項所謂原告
    之訴，依其所訴之事實，在法律上顯無理由者，係指依原告
    於訴狀內記載之事實觀之，在法律上顯然不能獲得勝訴之判
    決者而言（最高法院62年臺上字第845 號判例參照）。復按
    ，損害賠償之債，以有損害之發生及有責任原因之事實，並
    二者之間，有相當因果關係為成立要件。故原告所主張損害
    賠償之債，如不合於此項成立要件者，即難謂有損害賠償請
    求權存在（最高法院48年臺上字第481 號判例足參）。所謂
    相當因果關係，係以行為人之行為所造成之客觀存在事實，
    依經驗法則，可認通常均可能發生同樣損害之結果而言；如
    有此同一條件存在，通常不必皆發生此損害之結果，則該條
    件與結果並不相當，即無相當因果關係（最高法院90年度臺
    上字第772 號判決參照）。
  (二)原告主張伊先後於96年1 月4 日及同年月5 日，均赴台灣土
    地銀行轉帳590,700 元及419,200 元至楊宗華000000000000
    號帳戶等情，並提出匯款單為證，且為被告所不爭執，此部
    分事實應可認定。雖被告乙○○有將所購得之銀行帳戶轉售
    予「劉董」，使「劉董」得以指揮其詐騙集團其他成員向人
    施詐術，而將金錢匯款或轉帳至被告乙○○所提供之帳戶，
    致范姜永偉等11人受害；而被告丙○○為鍾侑埕之女友，其
    有幫助鍾侑埕測試鍾侑埕所購入之人頭帳戶是否有已掛失或
    遭凍結、為警示帳戶後，再由鍾侑埕將帳戶出售予王進杉、
    乙○○再轉賣不詳真實姓名綽號「劉董」之成年男子，或由
    鍾侑埕直接將其收購之帳戶出售予「劉董」，由「劉董」將
    該帳戶交給與「劉董」共犯詐欺罪之詐騙集團成員使用，致
    湯羅克勤等97人受害等情，為被告所不否認，復有本院96年
    度易字第3093號、第4024號刑事判決及台灣高等法院高雄分
    院97年度上易字第563 號判決可參，此部分事實，亦可認定
    。是此，原告提出之上開證據僅能證明伊有匯款至楊宗華帳
    戶之事，並無法證明上開楊宗華帳戶係被告乙○○或丙○○
    提供予「劉董」使用，或被告有直接詐欺原告之行為，是此
    原告依本院96年度易字第3093號、第4024號刑事判決附表第
    10頁編號12所載之事實起訴稱被告有對其侵權行為，然原告
    所主張之事實，僅能證明伊有匯款之情，並無法證明被告有
    詐欺之舉，是原告對被告請求損害賠償，顯然無據，應予駁
    回。
  (三)綜上所述，依原告所訴之事實，在法律上顯然不能獲得勝訴
    之判決，依前開規定，爰不經言詞辯論，逕以判決駁回之。
六、據上論結，原告之訴為無理由，依民事訴訟法第249 條第2
    項、第78條，判決如主文。
中    華    民    國    98    年    2     月    19    日
                  民事第一庭  法    官  張茹棻
正本係照原本作成。
如不服本判決，應於送達後20日內，向本院提出上訴狀並表明上
訴理由，如於本判決送達前提起上訴者，應於判決送達後10日內
補提上訴理由書（須附繕本）。
中    華    民    國    98    年    2     月    19    日
                              書 記 官  黃美秀


司法院資訊處製作；財團法人民間司法改革基金會備份。
